【裁判字號】    97,交聲,205
【裁判日期】    970923
【裁判案由】    違反道路交通管理處罰條例聲明異議
【裁判全文】
臺灣花蓮地方法院交通事件裁定         97年度交聲字第205號
原處分機關  交通部公路總局臺北區監理所花蓮監理站
異  議  人
即受處分人  乙○○
上列異議人即受處分人因違反道路交通管理處罰條例案件，對於
交通部公路總局台北區監理所花蓮監理站花監違字第裁44-P0000
0000號所為之處分，聲明異議，本院裁定如下：
    主  文
異議駁回。
    理  由
一、原處分意旨略以：異議人即受處分人乙○○於民國97年5月2
    日上午7時2分許，駕駛其所有車牌號號 HX8-352重型機車，
    行經花蓮市中正國民小學正門口，嗣起駛前由東往西方向直
    接貫穿設有交通號誌之三岔路口（中正、榮正街口），違規
    闖紅燈，經花蓮縣警察局花蓮分局執勤員警當場攔車取締，
    惟駕駛人不願出示證件資料受檢，逕自駛離現場離去，依法
    製單舉發受處分人違規。案移原處分機關，經原處分機關認
    異議人確有前述違規行為，而依道路交通管理處罰條例第53
    條第1項、第60條第1項之規定，對異議人分別裁罰新臺幣（
    下同）1,800元及3,000元。
二、異議意旨略以：異議人於上揭時、地，在中正路旁的燈柱旁
    邊放小孩下來，並沒有穿過斑馬線，中正路綠燈亮時，就左
    轉榮正街，因此並未闖紅燈之情事。異議人進入榮正街後約
    50、60公尺處，警員就攔下來，告知其闖紅燈，異議人大約
    與警員解釋了四、五分鐘，後座還載著女兒，異議人跟員警
    說要先載女兒去上課，警員也沒有制止，然後異議人就直接
    離開，警員也沒有叫異議人出示證件，故異議人沒有出示證
    件，離開的時候，警員當時沒有講話，因此絕無拒絕停車接
    受稽查而逃逸之意圖，為此具狀聲明異議等語。
三、按「汽車駕駛人，行經有燈光號誌管制之交岔路口闖紅燈者
    ，處新臺幣1,800元以上5,400元以下罰鍰。」，道路交通管
    理處罰條例第53條第 1項定有明文。次按「汽車駕駛人，駕
    駛汽車有違反本條例之行為，經交通勤務警察或依法令執行
    交通稽查任務人員制止時，不聽制止或拒絕停車接受稽查而
    逃逸者，除按各該條規定處罰外，處新臺幣 3,000元以上6,
    000元以下罰鍰。」，道路交通管理處罰條例第60條第1項亦
    定有明文。
四、異議人固不否認有於上開時、地行經上開路口，經員警攔停
    告知伊闖紅燈，伊當場表明不服，並未出示駕照及行照，爭
    執後駛離現場之事實，惟矢口否認有何闖紅燈之違規及不聽
    制止或拒絕停車接受稽查而逃逸情事，並以前詞置辯。經查
    ：
  (一)本件異議人於上開時、地駕駛系爭重型機車闖紅燈，經花蓮
    縣警察局花蓮分局員警甲○○以其違反道路交通管理處罰條
    例第53條第1項、第60條第1項規定，當場開單舉發之事實，
    有花蓮縣警察局花蓮分局 97年5月2日 所開立之花警交字第
    P00000000號舉發違反道路交通管理事件通知單影本1紙在卷
    可稽，並據證人即舉發本件違規之警員甲○○到庭結證稱：
    當時伊係站在中正國小右斜對面之廚具行前面，伊可以清楚
    看見中正路上及中正國小校門口之燈號，而異議人係沿中正
    路由南往北方向行經中正國小後右轉入中正國小，異議人載
    2個小孩，先放1個小孩下車進校門，當時中正路還是綠燈，
    中正國小校門口係紅燈，異議人就從中正國小校門口直接駛
    入榮正街等語綦詳（見本院卷第31頁），復提出舉發路段現
    場圖1紙、該交岔路口照片2張加以佐證，而從照片上所顯示
    之警員值勤位置，確實可清晰觀察到該系爭三岔路口之號誌
    轉換、停止線及斑馬線位置，顯見值勤員警確實能正確目測
    判定異議人闖越紅燈之違規情事無疑，異議人有上揭闖紅燈
    之違規情事，應堪採信。
  (二)異議人又於上揭時間，在榮正街處經值勤員警攔停後，拒絕
    出示證件，當場駕車離去一節，業據證人甲○○於本院審理
    時明確證稱：當時伊就向異議人吹警笛，異議人之女兒轉過
    頭看伊一下，但是異議人並沒有停車，繼續駛入榮正街，伊
    本來想記下車號，逕行舉發，但怕異議人沒有看到伊，所以
    伊就追上去，大約在榮正街50、60公尺處將異議人攔下，伊
    就告訴異議人違規情事，異議人否認，異議人說要趕著送小
    孩上學，叫伊記下車號，然後異議人直接就走了，當時異議
    人沒有經過伊同意就離開等語在卷可查，且異議人亦不否認
    其未出示證件而離去之事實，足見異議人確實有上開未出示
    證件而未經舉發員警同意即離開之違規情事。異議人雖辯稱
    絕無拒絕停車接受稽查而逃逸之意圖，惟衡諸常情，駕駛人
    經警攔停後告知其違規情事，若有不服者，理應循正當法律
    途徑救濟，並非當場與值勤員警爭執解釋或拒絕出示證件，
    本件異議人雖認為其未有闖紅燈情事，亦理應循正當法律途
    徑救濟，而非與當場值勤員警爭執，拒絕出示證件，並以載
    小孩上學為由而未經同意逕行離開，顯見異議人確有上開拒
    絕出示證件當場駕車離去之違規情事，異議人上開辯稱，並
    無足取。
  (三)按警員係代表國家執行道路交通安全與秩序之維護及舉發違
    規行為之公務員，其依法製單舉發違反道路交通管理處罰條
    例所列之違規事實，本質上為行政處分，係公務員基於職務
    上權力，依法就特定之具體事件所為具公法上效果之單方行
    政行為，自具一定之公信力，且一般執行警員就交通違規取
    締受有專門訓練，對於道路使用人之動態具有較高之注意，
    誤判之可能性不高，況證人與異議人素不相識，亦無怨隙，
    其於具結後所為之證述，衡情尚客觀中立，是本件證人甲○
    ○之上開證述，應堪採信。本件舉發通知單所載並無違誤，
    異議人前開辯詞，未提出有利於己之其他證據以實其說，不
    足採為免責之依據。
五、綜上所述，異議人在行經有燈光號誌管制之交岔路口闖紅燈
    及拒絕出示證件當場駕車離去之違規事實，已屬明確，原處
    分機關依前揭處罰條例第53條第1項、第60條第1項、第63條
    第1項第1款、第3款規定，裁處異議人罰鍰共4,800元並記違
    規點數4點，核無違誤，本件異議為無理由，應予駁回。
據上論斷，應依道路交通案件處理辦法第19條，裁定如主文。
中    華    民    國    97    年    9    月    23    日
                  交通法庭  法  官   魏俊明
上列正本證明與原本無異。
如對本裁定不服，應於送達後5日內，向本院提出抗告狀（應抄
附繕本）。
中    華    民    國    97    年    9     月    23    日
                            書記官


司法院資訊處製作；財團法人民間司法改革基金會備份。
